臺灣高等法院臺中分院刑事裁定
111年度抗字第508號
抗  告  人  
即  受刑人  陳加洛



上列抗告人因聲請定應執行之刑案件，不服臺灣臺中地方法院中
華民國111年4月20日第一審裁定（聲請案號：111年度聲字第804
號），提起抗告，本院裁定如下：
    主  文
抗告駁回。
    理  由
一、抗告人即受刑人甲○○（以下稱抗告人）抗告意旨略以：
　㈠抗告人所犯之罪（詐欺）皆屬微罪，按法律上屬於自由裁定
    之事項，並非概無法律性之拘束，在法律上有其外部界限及
    內部界限。前者為法律之具體規定，使法院得以具體選擇為
    適當之裁判，後者則為法院裁判時，二者均不得逾越。在數
    罪有二裁判以上應定其應執行刑之案件，法院所為刑之酌定
    ，固屬自由裁量事項，然對於法律之內部界限及外部界限，
    均應受其拘束。又法院所規定範圍之外部性界限，尚應受比
    例原則、公平正義原則之規範，謹守法律秩序之理念、法律
    情感及慣例等所規範。自民國95年7月1日新法施行後，已廢
    除連續犯之規定，也因此造成部分慣犯（竊盜、毒品、詐欺
    等罪）因適用數罪併罰，致使刑罰過重，產生不合理現象，
    為了因應此不合理之現象，各級法院僅針對毒品、強盜等重
    罪，於定執行刑程序中出現避免刑罰過重過苛之情形。參酌
    臺灣高等法院97年度上訴字第5195號判決所科處有期徒刑13
    2年8月，定執行刑之結果僅有期徒刑8年，使該執行刑之刑
    罰，猶似舊法連續犯所科之刑。惟今針對施用毒品或竊盜等
    微罪，定執行刑後之刑罰卻數倍於法定刑責，此重罪從優、
    輕罪從苛，著實不符國人對法律之情感，相對於本刑5年以
    上之重罪，所侵害之社會安全危害法益之高度行為，猶如天
    壤之別，而重罪、輕罪因所定執行刑裁定，重罪裁定為輕，
    其本末倒置，不公之處，昭然可見。
　㈡實施新法以來，各級法院中對其罪犯裁判之例參照如下：
　⒈最高法院98年度台上字第6192號【抗告意旨載為98年度易字
    第6192號，爰予更正】偽造文書等案【抗告意旨載為詐欺案
    ，爰予更正】判決，共判處有期徒刑30年7月，定應執行刑
    有期徒刑4年。
  ⒉最高法院101年度執字第3094號【查無此案號】詐欺案判決，
    共判處有期徒刑10年10月，定應執行刑有期徒刑1年2月。
　⒊臺灣高等法院97年度上訴字第5195號毒品案判決，共判處有
    期徒刑132年8月，定應執行刑有期徒刑8年。
　⒋臺灣高等法院106年度答字第1677號【查無此案號】毒品案判
    決，共判處有期徒刑28年，定應執行刑有期徒刑7年。
　⒌臺灣高等法院101年度上訴字第2503號偽造文書案【抗告意旨
    載為毒品案，爰予更正】判決，共判處有期徒刑18年3月，
    定應執行刑有期徒刑1年9月。
　⒍臺灣新北地方法院105年度訴字第668號毒品案判決，共判處
    有期徒刑11年6月，定應執行刑有期徒刑4年6月。
　⒎臺灣基隆地方法院96年度易字第538號竊盜案判決，共判處有
    期徒刑12年8月，定應執行刑有期徒刑3年。
　⒏臺灣臺中地方法院98年度易字第2067號恐嚇取財等案判決，
    共判處有期徒刑24年1月，定應執行刑有期徒刑3年4月。
　⒐臺灣高等法院110年度抗字第1460號竊盜案裁定，原定應執行
    刑有期徒刑12年，後定應執行刑有期徒刑6年10月。
　⒑臺灣高等法院111年度抗字第527號竊盜案裁定，原定應執行
    刑有期徒刑5年，後定應執行刑有期徒刑2年10月。
　⒒臺灣桃園地方法院104年度審訴字第1129、1783號毒品案判決
    ，共判處有期徒刑4年8月，定應執行刑有期徒刑2年5月。
　㈢抗告人因獨力養小孩，一時利慾熏心，淪為車手，倍感悔不
    當初。事發至今，有與被害人談和解，欲以現有能力償還，
    無奈身陷囹圄。抗告人智識程度不高，原為板模工，對己一
    時貪念，後悔莫及，而母親做零工，年事已長，抗告人亦感
    愧對母親。揆諸上揭情形，抗告人因犯詐欺數罪遭定應執行
    刑7年2月，實有過苛過重。懇請法院重新給予合理、公平、
    從輕之裁定，令抗告人有自新之機會，以維抗告人之權益等
    語。
二、按裁判確定前犯數罪者，併合處罰之；數罪併罰，有二裁判
    以上者，依第51條之規定，定其應執行之刑，刑法第50條第
    1 項本文、第53條定有明文。次按法律上屬於自由裁量之事
    項，有其外部性界限及內部性界限，並非概無拘束。依據法
    律之具體規定，法院應在其範圍選擇為適當之裁判者，為外
    部性界限；而法院為裁判時，應考量法律之目的，及法律秩
    序之理念所在者，為內部性界限。法院為裁判時，二者均不
    得有所踰越。在數罪併罰，有二裁判以上，定其應執行之刑
    時，固屬於法院自由裁量之事項，然仍應受前揭外部性界限
    及內部性界限之拘束（最高法院92年度台非字第227號判決
    意旨參照）。復按數罪併罰之定應執行之刑，係出於刑罰經
    濟與責罰相當之考量，並非予以犯罪行為人或受刑人不當之
    利益，為一種特別的量刑過程，相較於刑法第57條所定科刑
    時應審酌之事項係對一般犯罪行為之裁量，定應執行刑之宣
    告，乃對犯罪行為人本身及所犯各罪之總檢視，除應考量行
    為人所犯數罪反應出之人格特性，並應權衡審酌行為人之責
    任與整體刑法目的及相關刑事政策，在量刑權之法律拘束性
    原則下，依刑法第51條第5款之規定，採限制加重原則，以
    宣告各刑中之最長期為下限，各刑合併之刑期為上限，但最
    長不得逾30年，資為量刑自由裁量權之外部界限，並應受法
    秩序理念規範之比例原則、平等原則、責罰相當原則、重複
    評價禁止原則等自由裁量權之內部抽象價值要求界限之支配
    ，使以輕重得宜，罰當其責，俾符合法律授與裁量權之目的
    ，以區別數罪併罰與單純數罪之不同，兼顧刑罰衡平原則。
    個案之裁量判斷，除非有全然喪失權衡意義或其裁量行使顯
    然有違比例、平等諸原則之裁量權濫用之情形，否則縱屬犯
    罪類型雷同，仍不得將不同案件裁量之行使比附援引為本案
    之量刑輕重比較，以視為判斷法官本於依法獨立審判之授權
    所為之量情裁奪有否裁量濫用之情事。此與所謂相同事務應
    為相同處理，始符合比例原則與平等原則之概念，迥然有別
    （最高法院100年度台上字第21號判決意旨參照）。末按關
    於刑之量定，係實體法上賦予法院得為自由裁量之事項，倘
    其未有逾越法律所規定之範圍，或濫用其權限，即不得任意
    指摘為違法。在同一犯罪事實與情節，如別無其他加重或減
    輕之原因，下級審量定之刑，亦無過重或失輕之不當情形，
    則上級審法院對下級審法院之職權行使，原則上應予尊重（
    最高法院75年台上字第7033號判例要旨、85年度台上字第24
    46號判決意旨參照）。
三、經查：
　㈠抗告人所犯如原審裁定附表所示各罪（以下簡稱附表），先
    後經各該法院分別判處如該附表所示之刑，均分別確定在案
    ，有附表所示各判決書及臺灣高等法院被告前案紀錄表在卷
    可稽，嗣經檢察官聲請定其應執行之刑，原審認其聲請為正
    當，爰審酌各罪之犯罪類型、行為態樣、動機及侵害法益均
    相同、各罪依其犯罪情節所量定之刑，且均係參與同一犯罪
    集團之犯行，而分由法院判決確定等情狀，裁定其應執行刑
    為有期徒刑7年2月，此經原審裁定說明甚詳。
　㈡觀諸抗告人所犯如附表所示各罪，係三人以上共同詐欺取財1
    0罪及成年人與少年三人以上共同詐欺取財1罪（以上各罪均
    論以累犯），其宣告刑之總和為有期徒刑15年，另就附表編
    號1至7所示之罪【各處有期徒刑1年1月（共4罪）、1年4月
    及1年5月、1年8月、1年10月】曾定應執行刑為5年10月，就
    附表編號9至10所示之罪【各處有期徒刑1年4月、1年2月】
    曾定應執行刑為有期徒刑1年5月，前述曾定應執行刑之總和
    刑期則為有期徒刑7年3月。而原審裁定就上開案件定應執行
    刑為有期徒刑7年2月，已低於各罪宣告刑之刑期總和即有期
    徒刑15年，亦低於各罪已定執行刑及未定執行刑之刑期總和
    即有期徒刑8年5月，並係在各刑中之最長期（即有期徒刑1
    年10月）以上，各刑合併之刑期（即有期徒刑15年）以下，
    已適用限制加重原則之量刑原理，再給予適度之刑罰折扣，
    所定刑期並未失衡，是原審裁定理由縱有論述簡略之處，仍
    足認原審此項裁量職權之行使，並無違反法律之目的及法律
    秩序之理念所在，屬法院裁量職權之適法行使，本院自應尊
    重原審法院裁量權限之行使。
　㈢至個別之定刑案件中，因事涉不同案件之定刑標準（如內、
    外部性界限），且與各該行為人之犯罪目的、手段、態樣、
    法益侵害等量刑因素各異，並無齊一標準，此乃當然之理，
    故除非有全然喪失權衡意義或其裁量行使顯然有違比例、平
    等原則之裁量權濫用之情形，否則縱屬犯罪類型雷同，仍不
    得將不同案件裁量之行使比附援引為本案之量刑輕重比較。
    是抗告人援引無關之他案裁判為例，指摘原審裁定所定應執
    行刑過重，並請求另為較輕之刑，難謂可採。　　
　㈣又抗告意旨稱其智識程度不高而誤觸法網，但已感到悔悟，
    主張應給予從輕之裁定，惟此並非定執行刑法院於各案件經
    法院量刑判決確定後，再依檢察官聲請定應執行刑時，所應
    再予審酌之事項，附此敘明。
四、綜上所述，原審裁定經核並無違誤或不當，抗告人執上開情
    詞提起抗告，為無理由，應予駁回。
五、據上論斷，應依刑事訴訟法第412條，裁定如主文。
中　　華　　民　　國　　111 　年　　5 　　月　　30　　日
        　　刑事第八庭    審判長法　官  林  清  鈞
　　　　　 　　　　　　　　　   法　官  黃  小  琴
　　　　　　 　　　　　　　　　 法　官  郭  瑞  祥   
以上正本證明與原本無異。     
如不服本裁定，得於收受送達後5日內向本院提出抗告書狀(須附
繕本)。因疫情而遲誤不變期間，得向法院聲請回復原狀。

                               書記官  賴  淵  瀛
　　　　　　　　　　　　　　　 
中　　華　　民　　國　　111 　年　　5 　　月　　30　　日